【裁判字號】    94,訴,3354
【裁判日期】    950706
【裁判案由】    俸給
【裁判全文】
臺北高等行政法院判決
                                     94年度訴字第03354號
                              .
原      告  甲○○
訴訟代理人  陳建瑜律師
被      告  銓敘部
代  表  人  乙○○部長）住同.
訴訟代理人  丁○○
            戊○○
            丙○○兼送達代收.
上列當事人間因俸給事件，原告不服公務人員保障暨培訓委員會
中華民國94年7月5日94公審決字第0143號復審決定，提起行政訴
訟。本院判決如下：
    主  文
原告之訴駁回。
訴訟費用由原告負擔。
    事  實
一、事實概要：
    原告現任花蓮縣衛生局薦任第6職等至第7職等衛生環保技術
    職系技士，原應民國（下同）83年全國性公務人員普通考試
    （下稱普考）護理助產職系公職護士科考試及格，84年6月2
    7日分發至臺灣省立花蓮仁愛之家（下稱仁愛之家；88年6月
    30日改制為臺灣省東區老人之家，88年7月1日改隸為內政部
    東區老人之家）擔任委任第4職等至第5職等護理助產職系護
    士，85年6 月27日試用期滿成績及格，經銓敘審定准予權理
    ，核敘委任第3 職等本俸2 級290 俸點。86年1 月1 日以其
    所具83年專門職業及技術人員檢覈護理師（下稱專技檢覈）
    及格資格，依技術人員任用條例（91年1 月29日廢止）第5
    條第3項 規定，原職改任薦任第6 職等護理助產職系護士，
    經銓敘審定合格實授，核敘薦任第6 職等本俸1 級385 俸點
    ，歷至87 年 考績晉敘為同官職等本俸3 級415 俸點。89年
    1 月16日原職改任換敘為士（生）級護士，經銓敘審定以醫
    事人員任用，核敘士（生）級本俸21級430 俸點。原告90年
    12月25日調任花蓮縣衛生局委任第5 職等衛生環保技術職系
    技士，以其上開普考及格資格據以銓敘審定有案之俸級，並
    採計86年1 月至89年12月計4 年年資提敘俸級至委任第3 職
    等年功俸1 級330 俸點，91年1 月1 日依90年考績結果再採
    計90年1 月至12月計1 年年資提敘俸級至委任第3 職等年功
    俸2 級340 俸點。91年12 月19 日其以具83年專門職業及技
    術人員高等考試（下稱83年專技高考）及格資格，依專門職
    業及技術人員轉任公務人員條例（下稱專技轉任條例）第5
    條規定辦理轉任現職，被告採其83年專技高考及格後曾任仁
    愛之家護士職務年資（85年1 月至86年12月）作為轉任基本
    年資，以92年2 月10日部地1 字第0925159243號函，核敘薦
    任第6 職等本俸1 級385 俸點在案。嗣花蓮縣政府93年8 月
    23日府人任字第09301173890 號公務人員任用或俸給案申請
    重行審定送核書，申請採計原告86 年1月至90年12月年資（
    下稱系爭年資）提敘俸級，重行審定其為薦任第6 職等年功
    俸1 級460 俸點，案經被告93年10月19日部銓5 字第093240
    2012號書函否准所請。原告不服，提起復審，經公務人員保
    障暨培訓委員會94公審決字第0143號復審決定駁回，原告仍
    不服，遂向本院提起行政訴訟。
二、兩造聲明：
  (一)原告聲明求為判決：
    1.復審決定及原處分均撤銷。
    2.請求撤銷前經採計提敘委任俸級在案之曾任公務年資，改
      依現職重新審定按年核敘加級，並更改91年及92年考績晉
      級結果。
    3.訴訟費用由被告負擔。
  (二)被告聲明求為判決：
    1.原告之訴駁回。
    2.訴訟費用由原告負擔。
三、兩造之爭點：
    原告86年1月至90年12月之年資得否重複採計？
  (一)原告主張之理由：
    1.原告原任花蓮縣衛生局委任技士，係經被告依公務人員任
      用法第9 條第1 項第1 款規定，經銓敘合格資格辦理審定
      ，有該職銓敘審定函影本在卷可稽。又原告雖未曾應公務
      人員高等考試及格，惟有83年專技高考及格資格，就任現
      職，係經被告依專技轉任條例第5 條規定予以任用審查，
      是以由委任技士陞任薦任技士，雖屬同機關、同職稱之職
      務調整，惟所適用之任用法律並不相同，原告應係初次適
      用專技轉任條例規定轉任公務人員。
    2.依被告92年2月10日部地1字第0925159243號函對原告現職
      銓敘之審查說明，被告係採原告85年1 月至86年12月之年
      資為其轉任現職之基本年資而系爭年資亦於原任委任技士
      時，經被告予以採計提敘俸級有案。惟以原告所具專技高
      考及格資格係自84年3 月24日生效，被告對該轉任基本年
      資自85年起算是否妥適，已非無疑；縱依被告所計基本年
      資，則系爭年資中之87年1 月1 日至90年12月24日亦已合
      採計之積極要件，故原告由花蓮縣衛生局委任技士調陞薦
      任技士，是否屬公務人員俸給法施行細則第15條所稱不同
      任用制度之轉任，而得重新採計系爭年資提敘俸級，非無
      與復審決定書不同之看法。
   3. 關於一資不得二採原則之檢討：
      按公務人員曾任經被告銓敘審定有案之公務年資，與其現
      任職務職等相當、性質相近且服務成績優良者，得資以採
      計提敘俸級。復基於公平性考量，並參考銓審實務上作法
      ，以高資可以低採，一資不得二採為辦理原則，故已作為
      取得任用資格之基本年資或已採計提敘俸級者，不得重複
      採計。惟不同任用制度間轉任人員，依其所具任用資格重
      新銓敘審定敘俸時，其原敘俸（薪）級不得逕予換敘，曾
      被採計提敘俸級之公務年資，得再為採計較為合理，故亦
      規定不同任用制度轉任人員，依其所具任用資格重新銓敘
      審定敘俸時，不受一資不得二採之限制，此參酌公務人員
      俸給法施行細則第15條之修正說明自明。
    4.況專技轉任條例第7 條，僅規定依該條例轉任人員俸級之
      「起敘」及「提敘」，適用公務人員俸給法規之規定。所
      稱之起敘及提敘，參酌88年7 月15日修正前原規定：轉任
      人員應按其所具資格，依照公務人員俸給法規定，自所任
      職務職等最低級起敘，並得提敘與其現任職務職等相當、
      性質相近且服務成績優良之曾任年資，嗣為避免轉任人員
      引用技術人員任用條例第9 條規定要求採計民營機構年資
      提敘俸級，爰修正為現行條文，由該條修正沿革觀之，得
      知其立法意旨係認是類人員以具專技高考及格資格初次進
      入公務人員任用體系，其轉任後須以其所具任用資格重新
      核敘俸級。
    5.系爭年資與其現職既屬職等相當、性質相近，及服務成績
      優良，縱扣除其中86年年資經採計為轉任基本年資，所餘
      年資亦應得予採計提敘。又就任現職係以所具專技高考及
      格資格重新銓敘審定敘俸，亦無該系爭年資業經採計而不
      得重複採計之問題。是被告93年10月19日部銓5 字第0932
      402012號書函，以若予採計提敘有違「一資不得二用、同
      一年資不得重複採計」之衡平原則，而否准原告重行審定
      之申請，即非無再行審酌之餘地。
    6.銓敘部法規委員會第522 次會議決定應屬類推適用公務人
      員俸給法施行細則第15條第2 項但書規定之結果，已如前
      述，惟所謂「因法令限制，其俸級職務無法逕予換敘者」
      ，其舉公務人員任用法施行細則第11條第3 項、公務人員
      俸給法第9 條及第13條、同法施行細則第5 條第2 項等規
      定為例，並非列舉，當不以此為限。現職公務人員，另以
      經專門職業技術人員考試及格，曾實際從事相當之專門職
      業或技術職務2 年以上，成績優良有證明文件，轉任公務
      人員，依專技轉任條例第7 條之規定，應依公務人員俸給
      法規定起敘及提敘，自屬重新審查資格，依其所具任用資
      格重新銓敘審定敘俸之情形，其前曾採計提敘俸級之公務
      年資，雖非銓敘部法規委員會第522 次會議決定舉例之情
      形，但因並非以曾經採計提敘後之結果為基礎，續以銓敘
      審定俸級，基於相同意旨，亦應得類推適用公務人員俸給
      法施行細則第15條第2 項但書之規定。是以，本件系爭86
      年1 月至90年12月之薦任或相當薦任之公務年資，固曾於
      原告權理花蓮縣衛生局委任第5 職等衛生環保技術職系技
      士時，於90及91年間分別經採計提敘，惟原告係另依專技
      轉任條例第5 條規定，轉任薦任第6 職等職務，自薦任第
      6 職等本俸1 級385 俸點起敘，該等公務年資除已作為轉
      任之基本年資外，亦應不受一資不得二採之限制。
    7.綜上所述，請判決如原告訴之聲明云云。
  (二)被告主張之理由：
    1.依94年5月18日修正公布前之公務人員俸給法第9條、同法
      施行細則第3條、第15條第2項及88年11月25日修正發布之
      公務人員俸給法施行細則第12條第1 項規定，原告以具專
      技檢覈護理師及格資格所銓敘審定之薦任及相當薦任之年
      資，分別於90年12月25日及91年1 月1 日以其公務人員普
      考及格資格銓敘審定委任第3 職等時，業已採計提敘有案
      ，其曾任前經採計提敘有案之公務年資，於依專技高考護
      理師考試及格資格調任現職時，不得重複採計。
    2.原告主張其由花蓮縣衛生局委任技士調陞薦任技士，屬於
      公務人員俸給法施行細則第15條所稱不同任用制度之轉任
      ，而得重新採計系爭年資提敘俸級一節，查公務人員俸給
      法施行細則第15條第2 項但書所稱「不同任用制度轉任人
      員」，自公務人員俸給法第12條及其施行細則第2 條規定
      觀之，係指行政、教育或公營事業3 類人員間之相互轉任
      ，且司法院釋字第501 號解釋亦肯認之。因不同制度人員
      間係適用不同之任用、敘薪、考績（成）、考核等規定，
      於相互轉任時，無從依其原敘俸（薪）級逕予換敘，基於
      人事制度之衡平性所為之設計。復查專技轉任條例第7 條
      規定，專門職業及技術人員係公務人員俸給法之適用對象
      ，被告於辦理專技轉任人員之任用審查案，無論係初任或
      現職人員改依專技轉任條例辦理，有關其俸級核敘部分，
      均依公務人員俸給法相關規定辦理。再查公務人員俸給法
      第15條規定，原告原依公務人員普考資格所核敘之官職等
      級委任第3 職等年功俸2 級340 俸點，改依專技高考審查
      時，以其340 俸點並未高於薦任第6 職等本俸最低385 俸
      點，爰經被告審定為薦任第6 職等本俸1 級385 俸點，於
      法並無不合。
    3.綜上所述，原處分及所為復審決定並無違誤，請判決如被
      告答辯之聲明等語。
    理  由
一、按專技轉任條例第5 條規定：「經專門職業及技術人員高等
    考試或相當之特種考試及格後，曾實際從事相當之專門職業
    或技術職務2 年以上，成績優良有證明文件者，得轉任薦任
    第6 職等職務。」第7 條規定：「轉任人員俸級之起敘及提
    敘，適用公務人員俸給法規之規定。」次按公務人員俸給法
    第6 條第2 項規定：「中華民國85年1 月17日公務人員考試
    法修正公布前，考試及格人員，初任各官等職務時，其等級
    起敘規定如下：一、…四、高等考試或特種考試之乙等考試
    及格者，初任薦任職務時，敘薦任第6 職等本俸1 級；先以
    委任第5 職等任用者，敘委任第5 職等本俸5 級。五、普考
    或特種考試之丙等考試及格者，敘委任第3 職等本俸1 級。
    …。」第17 條 規定，公務人員之曾任公務年資，具與其現
    任職務職等相當、性質相近且服務成績優良之要件，則得按
    年核計加級，及其施行細則第15條第2 項規定：「公務人員
    曾任公務年資採計提敘俸級時，如其曾任職務等級較所銓敘
    審定職等為高者，高資可以低採。公務人員曾任公務年資依
    法採計作為取得任用資格之基本年資或已採計提敘俸級之年
    資，不得重複採計。但不同任用制度轉任人員，依其所具任
    用資格重新銓敘審定敘俸時，前曾經採計提敘俸級之年資得
    重行採計。」是依專技轉任條例轉任之公務人員，其曾任公
    務年資除須符合與其現任職務職等相當、性質相近且服務成
    績優良之積極要件，且未符合作為取得任用資格之基本年資
    或已採計提敘俸級之消極要件，始得按年提敘俸級，惟屬不
    同任用制度轉任人員，依其所具任用資格重新銓敘審定敘俸
    之情形，例外得重行採計之，合先敘明。
二、原告於91年12月19日任花蓮縣衛生局薦任第6 職等至第7 職
    等衛生環保技術職系技士，經被告以其具83年專技高考及格
    資格（生效日期：84年3 月24日），及85年1 月至86年12月
    曾任專門職業及技術職務之經歷，審定合格實授，核敘薦任
    第6 職等本俸1 級385 俸點。原告以其經歷應准於現職依公
    務人員俸給法第13條規定核敘為薦任第6 職等年功俸1 級46
    0 俸點，經服務機關向被告申請重行審定。案經被告93年10
    月19日部銓5 字第0932402012號書函，以原告曾任公務年資
    於擔任花蓮縣衛生局委任技士時，業經採計提敘俸級有案，
    不得重複採計為由予以否准。原告不服，提起復審，爰本件
    爭點即在於：原告86年1 月至90年12月之年資得否重複採計
    ？經查：
  (一)曾任公務年資之採計提敘俸級，須以該年資與現任職務係屬
    職等相當、性質相近且服務成績優良為要件。茲依卷附資料
    ，原告因具83年普考及格資格，自84年即擔任公職迄今，其
    中僅86年1月1日至90年12月24日於仁愛之家擔任薦任護士並
    以原職改任醫事人員士（生）級第21級以上年資，與其現職
    相較係屬職等相當；上開薦任護士職務係歸列護理助產職系
    ，以該職系人員照職組暨職系名稱一覽表規定得單向調任原
    告現職所任之衛生環保技術職系，依公務人員曾任公務年資
    採計提敘俸級認定辦法第5條第1款之規定，亦得認定與原告
    現職性質相近；又該段任職期間原告之年終考績均列乙等以
    上，應得認定服務成績優良。
  (二)原告主張之86年1 月1 日至90年12月24日計5 年系爭年資，
    得否於現職予以重行採計提敘俸級。茲以：
    1.依卷附被告92年2月10日部地1字第0925159243號函對原告
      現職銓敘之審查說明，被告係採原告85年1 月至86年12月
      之年資為其轉任現職之基本年資，而系爭年資亦於其原任
      委任技士時，經被告予以採計提敘俸級有案。除依被告所
      計基本年資，系爭年資中之87年1 月1 日至90年12月24日
      亦已合採計之積極要件，故本節應釐清者，為原告由花蓮
      縣衛生局委任技士調陞薦任技士，是否屬公務人員俸給法
      施行細則第15條第2 項但書所稱不同任用制度之轉任，而
      得重新採計系爭年資提敘俸級。
    2.依公務人員俸給法第12條及其施行細則第2條第2項規定：
      「公立學校教育人員、公營事業人員轉任行政機關職務時
      ，其俸級之核敘，除其他法規另有規定外，依其考試及格
      所具資格或曾經銓敘審定有案之職等銓敘審定俸級。行政
      機關人員轉任公立學校教育人員或公營事業人員時，其服
      務年資之採計，亦同。」「本法第12條所稱轉任，指適用
      不同任用法規之行政機關人員、公立學校教育人員或公營
      事業人員3者之間相互轉任者。」及被告派員於94年5月23
      日公務人員保障暨培訓委員會保障事件審查會94年第18次
      會議及94年7 月5 日公務人員保障暨培訓委員會94年第8
      次委員會議陳述意見時，亦稱公務人員俸給法施行細則第
      15 條 第2 項但書所稱「不同任用制度轉任人員」，係指
      行政、教育或公營事業人員3 者之間相互轉任，此乃一資
      不得二採之例外規定，於適用時，自不宜過於擴大範圍，
      被告本於主管機關之權責，為適當、合法之解釋，尚稱允
      當且符合授權明確性原則。
    3.查公務人員俸給法施行細則第15條第2 項但書之立法意旨
      ，係因不同制度人員間原係適用不同之任用、敘薪、考績
      （成）、考核等規定，於相互轉任時，無從依其原敘俸（
      薪）級逕予換敘，基於人事制度之衡平性所為之設計。原
      告原任花蓮縣衛生局委任技士，係經被告依公務人員任用
      法第9 條第1 項第1 款規定，以其前經銓敘合格資格辦理
      審定，有該職銓敘審定函影本在卷可稽。又原告雖未曾應
      公務人員高等考試及格，惟有83年專技高考及格資格，其
      任現職，係經被告依專技轉任條例第5 條規定予以任用審
      查，是其由委任技士陞任薦任技士，屬同機關、同職稱之
      職務調整，非屬上開3 類人員間之相互轉任，與公務人員
      俸給法施行細則第15條第2 項但書所稱「不同任用制度轉
      任人員」未合，不符重行採計年資提敘俸級之消極要件例
      外情形。
    4.本件原告係以所具專技高考及格資格，陞任現職，系爭年
      資中之86年1 月至90年12月年資於其權理花蓮縣衛生局委
      任第5 職等衛生環保技術職系技士時，業經採計提敘俸級
      有案，原告另依專技轉任條例第5 條規定轉任第6 職等職
      務，並自薦任第6 職等本俸一級385 俸點起敘，系爭年資
      已作為轉任之基本年資，依公務人員俸給法施行細則第15
      條第2 項本文規定，於現職不得重複採計提敘。
三、綜上所述，依原告所具考試及格資格及曾任公職經歷，系爭
    年資與其現職雖屬職等相當、性質相近，及符合服務成績優
    良，惟其86年1 月至90年12月之年資，於其擔任花蓮縣衛生
    局委任技士時，業經採計提敘俸級有案，此有銓敘部91年9
    月19日部地1 字第0915143120號函及91年10月24日部地1 字
    第0915146811號函附卷可稽，依上開說明，自不得重複採計
    。是被告93年10月19日部銓5 字第0932402012號書函，以若
    予採計提敘有違「一資不得二用、同一年資不得重複採計」
    之衡平原則，於法並無違誤。
四、從而，原處分並無不法，復審決定予以維持，亦稱妥適。原
    告徒執前詞，訴請撤銷，為無理由，應予駁回。
據上論結，本件原告之訴為無理由，爰依行政訴訟法第98條第3
項前段，判決如主文。
中    華    民    國    95    年     7    月    6     日
                  第四庭審判長法  官  鄭忠仁
                              法  官  林育如
                              法  官  畢乃俊
上為正本係照原本作成。
如不服本判決，應於送達後20日內，向本院提出上訴狀並表明上
訴理由，如於本判決宣示後送達前提起上訴者，應於判決送達後
20日內補提上訴理由書（須按他造人數附繕本）。
中    華    民    國    95    年     7    月    6     日
                              書記官  陳可欣


司法院資訊處製作；財團法人民間司法改革基金會備份。
